臺灣臺北地方法院民事判決
110年度訴字第4674號
原      告  王靜芳
兼
訴訟代理人  柯慶宇

被      告  童仁慈



上列當事人間請求遷讓房屋等事件，本院於民國110年11月12日
言詞辯論終結，判決如下：
    主  文
被告應將門牌號碼臺北市○○區○○○路○段○○巷○號四樓之五，Ａ二室
房屋遷讓返還原告柯慶宇。
被告應給付原告王靜芳新臺幣壹萬伍仟元。
被告應自民國一一○年十一月一日起至騰空並遷讓返還第一項所
示房屋之日止，按月給付原告柯慶宇新臺幣柒仟伍佰元。
原告其餘之訴駁回。
訴訟費用由被告負擔。
本判決第一項於原告柯慶宇以新臺幣叁拾萬元為被告供擔保後，
得假執行。但被告如以新臺幣玖拾萬元為原告柯慶宇預供擔保，
得免為假執行。
本判決第二項於原告王靜芳以新臺幣伍仟元為被告供擔保後，得
假執行。但被告如以新臺幣壹萬伍仟元為原告王靜芳預供擔保，
得免為假執行。
本判決第三項各到期部分，於原告柯慶宇每期以新臺幣貳仟伍佰
元為被告供擔保後，得假執行。但被告如每期以新臺幣柒仟伍佰
元為原告柯慶宇預供擔保，得免為假執行。
原告其餘假執行之聲請駁回。 
    事實及理由
一、程序事項
（一）本件原告依民法第767條第1項規定請求被告遷讓返還臺北
      市○○區○○○路0段00巷0號4樓之5A2室房屋（下稱系爭房屋
      ），屬因不動產物權涉訟，依民事訴訟法第10條第1項規
      定，本院就本件訴訟自有管轄權。
（二）被告未於言詞辯論期日到場，核無民事訴訟法第386條各
      款所列情形，爰依原告之聲請，由其一造辯論而為判決。
二、原告主張：原告王靜芳與原告柯慶宇為母子關係，柯慶宇於
    民國110年3月25日將所有之系爭房屋委由王靜芳出租予被告
    ，約定租賃期間自110年3月25日起至111年3月24日止，租金
    每月新臺幣（下同）7500元，電費由被告自行負擔（下稱系
    爭租約）；詎被告僅交付110年3月租金後，即未再繳付租金
    ，截至110年6月，被告已遲付租金達2月，伊遂以存證信函
    催告被告給付積欠租金，被告仍置之不理，伊僅得再以存證
    信函終止系爭契約，並依系爭租約、民法第767條第1項、第
    179條規定請求被告遷讓返還系爭房屋、給付積欠租金1萬50
    00元、並自110年6月25日起至遷讓返還系爭房屋之日止，按
    月給付相當於租金之不當得利等語，聲明：㈠被告應將系爭
    房屋騰空遷讓返還原告。㈡被告應給付原告1萬5000元，並自
    110年6月25日起至遷讓返還系爭房屋之日止，按月給付原告
    7500元。㈢願供擔保請准宣告假執行。
三、被告未於言詞辯論期日到場，亦未提出書狀作何聲明或陳述
    。
四、經查，柯慶宇於110年3月25日委由王靜芳出租其所有之系爭
    房屋，王靜芳遂與被告簽訂系爭租約，約定租賃期間自110
    年3月25日起至111年3月24日止，租金每月7500元等情，有
    系爭租約在卷可稽（見本院臺北簡易庭110年度北補字第113
    3號卷第17-19頁，下稱補字卷），堪信為真。原告主張被告
    積欠租金已達2個月，系爭租約已經其合法終止，被告應遷
    讓返還系爭房屋、給付積欠之租金1萬5000元、及自110年6
    月25日起至遷讓返還系爭房屋之日止按月給付相當租金之不
    當得利，經查：
（一）按承租人租金支付有遲延者，出租人得定相當期限，催告
      承租人支付租金，如承租人於其期限內不為支付，出租人
      得終止契約；租賃物為房屋者，遲付租金之總額，非達2 
      個月之租額，不得依前項之規定，終止契約。其租金約定
      於每期開始時支付者，並應於遲延給付逾2個月時，始得
      終止契約。又所有人對於無權占有或侵奪其所有物者，得
      請求返還之，為民法第767條第1項前段所明定。又以承租
      人遲付租金為終止原因者，必承租人遲付租金之總額已達
      兩個月之租額，經定相當期限催告，承租人於其期限內不
      為支付者，始得終止租約（最高法院100年度台上字第725
      號裁判要旨可資參照）。因此，出租人若在承租人積欠之
      租額未達2個月之租金時即先行催告，即不能生催告之效
      力。另出租人因承租人遲延給付租金，定期催告其履行，
      同時表明如於期限內不履行，契約即為終止，係附有停止
      條件之終止租約之意思表示，如承租人逾期仍不履行，則
      條件成就，即發生終止租約之效力，無須再另為終止租約
      之意思表示（最高法院87年度台簡上字第7號裁判意旨可
      資參照）。
（二）原告主張被告僅繳納110年3月25日起至同年4月24日止第1
      個月之租金7500元，其後即未再繳納租金，其已於110年5
      月25日寄發臺北長春路郵局存證號碼000605號存證信函（
      下稱甲存證信函）催告被告繳納租金，因被告仍未繳納租
      金，復於同年6月21日以臺北長春路郵局存證號碼000626
      號存證信函（下稱乙存證信函）終止系爭租約等情，固據
      其提出甲、乙存證信函在卷（見補字卷第21-25頁），惟
      甲存證信函寄發之110年5月25日時，被告實僅積欠110年4
      月25日起至110年5月24日止之1個月租金，尚未達2個月之
      租額，依前所述，原告以甲存證信函催告被告給付租金，
      自不生催告之效力，則原告據而主張於同年6月21日以乙
      存證信函合法終止系爭租約，即難認可採。
（三）原告另主張以110年9月1日臺北長春路郵局存證號碼00101
      3號存證信函（下稱丙存證信函）載明：「…台端（即被告
      ）向王靜芳承租之台北市○○區○○○路0段00巷0號4樓之5A2
      室房屋…台端於110年4月25日即未依約給付租金…請台端於
      文到後5日內給付所積欠租金，屆期如未付清租約即行終
      止，不另通知…」等語向被告終止系爭租約（見本院卷第6
      7頁），依前所述，此係原告催告被告給付租金，並附有
      停止條件之終止租約意思表示，而該存證信函係於110年1
      0月26日合法送達予被告（見本院卷第99頁公示送達證書
      ），此時被告所積欠之租金已達2個月以上，而被告復未
      於丙存證信函所定5日期限內給付積欠之租金，是以，系
      爭租約於110年11月1日因原告終止租約之意思表示條件成
      就而終止。系爭租約既已經原告合法終止，則柯慶宇本於
      系爭房屋所有權人之身分，依民法第767條第1項前段請求
      被告遷讓返還系爭房屋，即屬有據。
（四）又被告自110年4月25日起即未依系爭租約繳納租金，已如
      前述，是王靜芳本於系爭租約之約定，請求被告給付積欠
      之2個月租金1萬5000元（計算式為：7500元×2＝1萬5000元
      ），自屬有據。另原告於110年11月1日合法終止系爭租約
      ，則被告迄仍繼續占有系爭房屋，即屬無法律上原因而受
      有利益，致房屋所有權人柯慶宇受有相當租金之損害，被
      告自應償還相當於租金之不當得利，柯慶宇雖主張被告應
      自110年6月25日起至返還系爭房屋之日止按月給付相當於
      租金之不當得利7500元，惟系爭租約係於110年11月1日始
      經原告合法終止，柯慶宇自僅能自該日起請求被告給付相
      當租金之不當得利，其餘請求則不應准許。審酌兩造對於
      系爭房屋之使用既已有租金之約定，且被告無權占用系爭
      房屋所受免繳租金之利益，致柯慶宇受有無法使用系爭房
      屋之損害，故柯慶宇主張以系爭租約所約定之租金7500元
      ，作為本件不當得利損害金之計算基準，尚屬允當。因此
      ，柯慶宇請求被告自110年11月1日起至遷讓返還系爭房屋
      之日止，按月給付7500元，應屬可採，逾此部分請求，則
      屬無據。　　　　　　　　　
五、綜上所述，原告依系爭租約、民法第179條、第767條第1項
    前段規定，請求被告遷讓返還系爭房屋、給付積欠之租金1
    萬5000元、及自110年11月1日起至騰空並遷讓返還系爭房屋
    之日止按月給付7500元之不當得利，為有理由，應予准許。
    逾此部分，為無理由，應予駁回。又原告陳明願供擔保請准
    宣告假執行，就其勝訴部分，核無不合，爰酌定相當擔保金
    額准許之，並依職權宣告被告若預供相當擔保金額得免為假
    執行。至原告敗訴部分，其假執行之聲請即失去依據，應一
    併駁回之。
六、據上論結，本件原告之訴為一部有理由、一部無理由，爰判
    決如主文所示。　
中　　華　　民　　國　　110 　年　　11　　月　　26　　日
                  民事第五庭  審判長法  官  匡  偉
                                    法  官  王唯怡
                                    法  官  陳乃翊
以上正本係照原本作成。
如對本判決上訴，須於判決送達後20日內向本院提出上訴狀。如
委任律師提起上訴者，應一併繳納上訴審裁判費。
中　　華　　民　　國　　110 　年　　11　　月　　26　　日
                                    書記官  詹雅筠